臺灣桃園地方法院小額民事判決
110年度桃保險簡字第115號
原      告  旺旺友聯產物保險股份有限公司

法定代理人  劉自明
訴訟代理人  陳君儀
            胡綵麟
被      告  張靖

訴訟代理人  李鴻賓
上列當事人間請求損害賠償事件，本院於民國111年1月10日言詞
辯論終結，判決如下：
　　主    文
被告應給付原告新臺幣柒萬壹仟零捌拾玖元，及自民國一一０年
十二月三日起至清償日止，按週年利率百分之五計算之利息。
訴訟費用新臺幣壹仟元由被告負擔。
本判決得假執行。
    事實及理由
壹、程序部分：
一、按簡易訴訟之訴狀送達後，原告不得將原訴變更或追加他訴
    ，但擴張或減縮應受判決事項之聲明者，不在此限，民事訴
    訟法第436條第2項適用第255條第1項但書第3款定有明文。
    經查，原告起訴時請求：「被告應給付原告新臺幣（下同）
    10萬7,073元，及自起訴狀繕本送達翌日起至清償日止，按
    週年利率5％計算之利息。」（見本院卷第3頁），嗣於本院
    審理中減縮聲明為：「被告應給付原告7萬1,089元，及自起
    訴狀繕本送達翌日起至清償日止，按週年利率5％計算之利息
    。」（見本院卷第45頁），核係減縮應受判決事項之聲明，
    應予准許。
二、原告減縮請求為7萬1,089元，實質上已屬適用小額訴訟程序
    之案件，僅不及變更案號而已，是關於上訴費用計算、上訴
    之規定，均仍應適用小額訴訟程序，併此敘明。
三、被告經合法通知，未於最後言詞辯論期日到場，核無民事訴
    訟法第386條各款所列情形，爰依同法第436條之23準用第43
    3條之3規定，依職權由一造辯論而為判決。
貳、實體部分：
一、原告主張：被告於民國108年11月30日下午5時6分許，駕駛
    車牌號碼000-0000號營業小客車（下稱肇事車輛），行經桃
    園市○○區○○路000號前，未保持安全距離及未注意車前狀況
    ，追撞前方由原告保戶邱顯民駕駛其所有車牌號碼000-0000
    號自用小客車（下稱系爭車輛），致系爭車輛受損，系爭車
    輛修復費用10萬7,073元，扣除折舊後為7萬1,089元，原告
    已全數理賠系爭車輛修復費用，爰依侵權行為及保險代位之
    法律關係提起本件訴訟等語，並聲明：如減縮後聲明。
二、被告未於言詞辯論期日到場，亦未提出書狀為任何聲明或陳
    述。
三、本院之判斷：
　㈠因故意或過失，不法侵害他人之權利者，負損害賠償責任。
    汽車、機車或其他非依軌道行駛之動力車輛，在使用中加損
    害於他人者，駕駛人應賠償因此所生之損害，民法第184條
    第1項前段、第191條之2前段分別定有明文。汽車在同一車
    道行駛時，除擬超越前車外，後車與前車之間應保持隨時可
    以煞停之距離。汽車行駛時，駕駛人應注意車前狀況及兩車
    並行之間隔，並隨時採取必要之安全措施，不得在道路上蛇
    行，或以其他危險方式駕車，道路交通安全規則第94條第1
    項前段、第3項定有明文。經查，被告於上開時地駕駛肇事
    車輛，未保持安全距離及未注意車前狀況，從後追撞前方由
    原告保戶邱顯民駕駛其所有之系爭車輛，致系爭車輛受損等
    情，有道路交通事故當事人登記聯單、現場圖、調查紀錄表
    、駕駛執照、行車執照資料、汽車險理賠計算書及照片等證
    據在卷可稽（見本院卷第5頁、第10頁、第18至28頁），堪
    信為真實。又被告未保持安全距離及未注意車前狀況而從後
    追撞系爭車輛，自已違反前開交通規則而有過失。另肇事車
    輛既係突然違規從後追撞系爭車輛，邱顯民自無注意可能性
    ，從而邱顯明已盡注意之能事，並無與有過失。從而，被告
    駕駛行為確有過失，應就本件事故負全部過失責任，且其過
    失行為與系爭車輛所受損害具有相當因果關係，被告應負系
    爭車輛損害賠償之責。
　㈡按負損害賠償責任者，除法律另有規定或契約另有訂定外，
    應回復他方損害發生前之原狀；該項情形，債權人得請求支
    付回復原狀所必要之費用，以代回復原狀，民法第213條第1
    項、第3項定有明文。債權人所得請求回復原狀之必要費用
    ，倘以修復費用為估定其回復原狀費用之標準，修理時以新
    品換舊品時，應予折舊（最高法院108年度台上字第363號民
    事判決參照）。又在財產保險，被保險人因保險人應負保險
    責任之損失發生，對於第三人有損失賠償請求權者，保險人
    得於給付保險金額後，代位行使被保險人對於第三人之請求
    權，此觀保險法第53條第1項前段規定自明。此項保險人之
    代位權，係債權之法定移轉，不待被保險人另為債權讓與之
    表示（最高法院106年度台上字第439號民事判決參照）。經
    查，系爭車輛之維修工資為1萬4,575元、烤漆2萬8,587元、
    零件6萬3,911元，合計10萬7,073元，而原告已依其與邱顯
    民之保險契約理賠上開維修費用之事實，有汽車險理賠計算
    書、賠償給付同意書、估價單及電子發票等證據附卷可參（
    見本院卷第8至11頁），依上開規定，原告自已受讓邱顯民
    系爭車輛損害賠償債權，而得請求被告應賠償系爭車輛因回
    復原狀所必要之費用。又依行政院所頒固定資產耐用年數表
    及固定資產折舊率之規定，非運輸業用客車、貨車之耐用年
    數為5年，依定率遞減法每年折舊1000分之369，另依營利事
    業所得稅查核準則第95條第6項規定「固定資產提列折舊採
    用定率遞減法者，以1年為計算單位，其使用期間未滿1年者
    ，按實際使用之月數相當於全年之比例計算之，不滿1月者
    ，以1月計」，系爭車輛為自用小客車，非運輸業用客車、
    貨車，出廠日為107年2月，有行車執照在卷可稽（見本院卷
    第7頁），迄本件車禍發生時即108年11月30日，已使用1年1
    0月，則零件扣除折舊後之修復費用估定為2萬7,927元（詳
    如附表之計算式）。加計無須折舊之工資1萬4,575元、烤漆
    2萬8,587元，系爭車輛回復原狀費用為7萬1,089元（計算式
    ：2萬7,927+1萬4,575+2萬8,587=7萬1,089）。
四、按給付無確定期限者，債務人於債權人得請求給付時，經其
    催告而未為給付，自受催告時起，負遲延責任。其經債權人
    起訴而送達訴狀與催告有同一之效力。又遲延之債務，以支
    付金錢為標的者，債權人得請求依法定利率計算之遲延利息
    。但約定利率較高者，仍從其約定利率，而應付利息之債務
    ，其利率未經約定，亦無法律可據者，週年利率為5％，民法
    第229條第2項、第233條第1項、第203條分別定有明文。經
    查，上開債務以支付金錢為標的，給付無確定期限，亦無約
    定利率，則被告應自受催告時起，負遲延責任，給付週年利
    率5％遲延利息，而本件起訴狀繕本於110年12月2日送達被告
    ，有本院送達證書在卷可稽（見本院卷第41頁），依上開說
    明，原告請求被告給付上開債務自起訴狀繕本送達之翌日即
    110年12月3日起至清償日止，按週年利率5％計算之法定遲延
    利息，自有理由。
五、綜上所述，原告依侵權行為及保險代位之法律關係，請求被
    告給付7萬1,089元，及自110年12月3日起至清償日止，按週
    年利率5％計算之利息，為有理由，應予准許。
六、本件係依民事訴訟法第436條之8第1項適用小額訴訟程序所
    為之判決，依同法第436條之20規定，應就被告敗訴之部分
    ，依職權宣告假執行。
七、訴訟費用負擔之依據：民事訴訟法第78條，並依同法第436
    條之19第1項規定，確定訴訟費用額如主文第2項所示。至原
    告繳納之裁判費逾訴訟費用額1,000元部分，則因原告減縮
    訴之聲明，而不得列入訴訟費用，應由原告自行承受之。
中　　華　　民　　國　　111 　年　　1 　　月　　19　　日
                  桃園簡易庭  法  官  張明宏
以上為正本係照原本作成。
如不服本判決，應於送達後20日內，向本院提出上訴狀並表明上
訴理由，如於本判決宣示後送達前提起上訴者，應於判決送達後
20日內補提上訴理由書（須附繕本）。
如委任律師提起上訴者，應一併繳納上訴審裁判費。   
中　　華　　民　　國　　111 　年　　1 　　月　　20　　日
                              書記官  石曉芸
附表
折舊時間           金額
第1年折舊值        63,911×0.369=23,583
第1年折舊後價值    63,911-23,583=40,328
第2年折舊值        40,328×0.369×(10/12)=12,401
第2年折舊後價值    40,328-12,401=27,927
附錄：
一、民事訴訟法第436條之24第2項：
　  對於小額程序之第一審裁判上訴或抗告，非以其違背法令為
    理由，不得為之。
二、民事訴訟法第436條之25：
　  上訴狀內應記載上訴理由，表明下列各款事項：
　  ㈠原判決所違背之法令及其具體內容。
　  ㈡依訴訟資料可認為原判決有違背法令之具體事實。
三、民事訴訟法第471條第1項：（依同法第436條之32第2項規定
    於小額事件之上訴程序準用之）
    上訴狀內未表明上訴理由者，上訴人應於提起上訴後20日內
    ，提出理由書於原第二審法院；未提出者，毌庸命其補正，
    由原第二審法院以裁定駁回之。